【裁判字號】    98,交易,9
【裁判日期】    980526
【裁判案由】    過失傷害
【裁判全文】
臺灣彰化地方法院刑事判決               98年度交易字第9號
公  訴  人  臺灣彰化地方法院檢察署檢察官
被      告  甲○○
輔  佐  人  乙○○
上列被告因過失傷害案件，經檢察官提起公訴（九十七年度偵字
第九五七三號），本院判決如下：
    主  文
甲○○因過失傷害人致重傷，處有期徒刑陸月，如易科罰金，以
新臺幣壹仟元折算壹日。
    事    實
一、甲○○於民國九十七年五月七日十七時二十分許，騎乘車牌
    號碼BN－九九０號重型機車，沿彰化縣秀水鄉○○村○○街
    由南往北方向行駛，途經民意街四五二號前，原應注意車輛
    行駛時，駕駛人應注意車前狀況，隨時採取必要之安全措施
    ，而依當時天候晴、雖為暮光，然天色尚為明亮足以看清周
    圍事物、路面乾燥、無缺陷、無障礙物，視距良好，並無不
    能注意之情形，竟疏於注意及此，自後擦撞同向亦未注意轉
    彎車應讓直行車先行，欲左轉回家之丁○所騎乘之自行車，
    致丁○人車倒地，受有頭部外傷併腦出血、腦挫傷、左側手
    掌及左膝擦傷等傷害，經送醫開腦手術移除血塊，腦仍因挫
    傷嚴重呈昏迷情況之重大不治或難治之傷害，且迄今陷入昏
    迷不醒。
二、案經臺灣彰化地方法院檢察署檢察官指定受害人丁○之子丙
    ○○代行告訴，暨由彰化縣警察局鹿港分局報請臺灣彰化地
    方法院檢察署檢察官偵查起訴。
    理    由
一、本件被告甲○○所犯係屬刑事訴訟法第三百七十六條第一款
    所列之最重本刑為三年以下有期徒刑、拘役或專科罰金之罪
    ，本院爰依同法第二百八十四條之一之規定行獨任審判。再
    按被告以外之人於審判外之陳述，雖不符刑事訴訟法第一百
    五十九條之一至第一百五十九條之四之規定，而經當事人於
    審判程式同意作為證據，法院審酌該言詞陳述或書面陳述作
    成時之情況，認為適當者，亦得為證據。當事人、代理人或
    辯護人於法院調查證據時，知有第一百五十九條第一項不得
    為證據之情形，而未於言詞辯論終結前聲明異議者，視為有
    前項之同意，刑事訴訟法第一百五十九條之五定有明文。查
    本案全部卷證，公訴人及被告均不爭執其證據能力，本院復
    衡以該等供述證據作成時之情況，應為適當，是可認後述所
    引用證據之證據能力均無疑義，合先敘明。
二、訊據被告甲○○固坦承有於前揭時地與受害人丁○發生碰撞
    ，然矢口否認有過失傷害犯行，辯稱：伊不是從後追撞受害
    人，是因受害人左轉，才撞到伊，且受害人所受之上開傷害
    ，是否為本件車禍所造成，仍有疑問云云。經查：
（一）證人戊○○到庭證稱：九十七年五月七日十七時許，伊從
      彰化縣秀水鄉○○村○○街四五二號旁的長安巷走出來，
      有一個人跟伊講前面有車禍發生，伊就去查看，看到是認
      識的人倒在地上，是住在對面，伊就把人牽到他的家；受
      害人是倒在民意街四五二號的小鐵捲門靠近雙黃線的地方
      ，對到馬路對面即是受害人他家門口大門靠北邊的柱子前
      方，當天受害人家臨馬路的大門沒有打開，是伊按在小門
      旁的門鈴後他的家人才出來；伊已不記得腳踏車倒在那裡
      及倒地的方向，但被告是騎機車回頭到受害人跌倒的地方
      ，幫伊一同將受害人扶到他家門口按門鈴，被告的機車反
      方向以坐北朝南方向停放在路旁，並非倒地等語明確。由
      證人戊○○上開證述，再比對本院到現場勘驗所拍攝之現
      場照片（參本院卷第五十七頁），受害人倒地之位置係在
      受害人住處大門靠近北側柱子處，尚未通過受害人住處之
      小門，且本件事故發生時，受害人住處之大門並未開啟，
      堪認肇事當時受害人確有可能是欲左轉返家，則被告辯稱
      肇事當時受害人欲左轉，其煞避不及始由後與受害人發生
      擦撞等語，堪予採信。
（二）被告雖辯稱其非由後擦撞受害人云云。然被告於警詢、偵
      查中及本院審理時均供稱：其係因受害人左轉，伊才從後
      面撞到受害人等語。是本件事故確係被告欲由受害人左側
      超車不慎，且因受害人欲左轉返家，被告始由後擦撞受害
      人，亦屬「由後擦撞」之情形之一，是被告前揭所辯其非
      由後擦撞受害人云云，容有誤會「由後擦撞」之意。
（三）受害人係於九十七年五月七日十七時二十分許與被告發生
      碰撞，此為被告所不爭執，而受害人於當日十七時三十九
      分二十九秒即由秀水分隊一一九送至財團法人秀傳紀念醫
      院（下稱秀傳醫院）急診，有該院九十八年四月二十三日
      明秀（醫）字第０九八０五四七號函及函送之受害人病歷
      在卷可按（參本院卷第八十一頁、第八十三頁正反面），
      是受害人於發生本件車禍約二十分鐘後即受醫急救，而所
      受之傷勢係頭部外腦出血、腦挫傷，有秀傳醫院出具之彰
      院衛字第五十三號驗傷診斷書在卷可憑（參警詢卷第十八
      頁），而腦出血、腦挫傷於車禍一發生時，尚難立即發現
      ，必待腦內出血一定血量後，始因腦內壓力增加造成不適
      後始能發現，是受害人於本件碰撞事故發生約二十分鐘後
      ，即送至秀傳醫院急救，扣除秀水分隊一一九由秀水分隊
      出發至受害人位於秀水鄉之住處，再由受害人住處至位於
      彰化市之秀傳醫院之時間，足認受害人係於本件車禍發生
      後返家休息數分鐘後，即發現其頭部腦內不適而緊急送醫
      ，則受害人上開傷勢係因本件車禍碰撞所造成，應可認定
      ，被告前揭辯稱受害人所受之上開傷害，是否為本件車禍
      所造成，仍有疑問云云，顯係事後避重就輕之詞，不可採
      信。
（四）又受害人因本件車禍碰撞，受有頭部外傷併腦出血、挫傷
      、左側手掌及左膝擦傷等傷害，經送醫開腦手術移除血塊
      ，腦仍因挫傷嚴重呈昏迷情況，且迄今仍長期臥床，依賴
      呼吸器維持及專人安養照料，短期不可能恢復，有秀傳醫
      院出具之彰院衛字第五十三號驗傷診斷書、診斷證秀字第
      ０六一九一七０號診斷證明書在卷可憑（參警詢卷第十八
      頁、本院卷第四十七頁），是受害人因本件車禍所受傷害
      已達於身體或健康，有重大不治或難治之傷害，屬刑法第
      十條第四項第六款之重傷無誤。此外，復有彰化縣警察局
      鹿港分局製作之道路交通事故現場圖、道路交通事故調查
      報告表（一）、（二）、肇事車輛及現場照片十幀等在卷
      可資佐證。
三、按汽車在同一車道行駛時，除擬超越前車外，後車與前車之
    間應保持隨時可以煞停之距離；汽車行駛時，駕駛人應注意
    車前狀況，並隨時採取必要之安全措施，道路交通安全則第
    九十四條第一項、第三項分別定有明文。被告考領有駕駛執
    照，對前開規定知之甚明，又依當時天候為晴、雖為暮光，
    然天色尚為明亮足以看清周圍事物（道路交通事故調查報告
    表雖記載為夜間有照明，然被告及代行告訴人均於本院九十
    八年五月十九日審理時稱：當時為暮光，且天還很亮，光線
    很強，可以看得很清楚等語。）、路面乾燥、無缺陷、無障
    礙物，視距良好，有道路交通事故調查報告表（一）、（二
    ）在卷足憑，並無不能注意之情形，被告竟仍疏未注意，自
    後擦撞同向由受害人丁○所騎乘之自行車，致受害人丁○人
    車倒地，受有頭部外傷併腦出血、腦挫傷、左側手掌及左膝
    擦傷等害，經送醫開腦手術移除血塊，腦仍因挫傷嚴重呈昏
    迷情況之傷害，且迄今仍長期臥床，依賴呼吸器維持及專人
    安養照料，短期不可能恢復等情，其有過失甚明。雖受害人
    丁○欲左轉返家轉彎車未讓直行車先行亦有過失，然仍無礙
    於被告過失責任之認定。受害人丁○因本件車禍受有前揭傷
    害，與被告之過失行為間顯有相當因果關係，本件事證業臻
    明確，被告之過失致重傷害犯行已堪認定，應予依法論科。
四、核被告所為，係犯刑法第二百八十四條第一項後段之過失傷
    害人致重傷罪。爰審酌被告並無前科、素行尚佳，有臺灣彰
    化地方法院檢察署刑案資料查註紀錄表及臺灣高等法院被告
    前案紀錄表各一份在卷可考，及其疏未注意交通規則，由後
    擦撞受害人丁○之過失程度，造成受害人丁○重傷害之結果
    、影響非輕，被告肇事後雖迄未與受害人達成和解，然確曾
    與受害人進行多次調解（參本院卷第三十八頁、第三十九頁
    、第七十頁、被告九十八年五月十九日陳報狀附件），及其
    雖否認有過失，惟坦承有發生擦撞之犯行等一切情狀，量處
    如主文所示之刑，並諭知易科罰金之折算標準，以示懲處。
據上論斷，應依刑事訴訟法第二百九十九條第一項前段、第二百
八十四條之一，刑法第二百八十四條第一項後段、第四十一條第
一項前段，刑法施行法第一條之一，判決如主文。
本案經檢察官陳茂榮到庭執行職務。
中    華    民    國    98    年    5     月    26    日
                  交通法庭    法      官  陳秋錦
以上正本證明與原本無異。
如不服本判決應於收受判決後10日內向本院提出上訴書狀，並
應敘述具體理由。其未敘述上訴理由者，應於上訴期間屆滿後
20日內向本院補提理由書(均須按他造當事人之人數附繕本)
「切勿逕送上級法院」。
告訴人或被害人對於判決如有不服具備理由請求檢察官上訴者，
其上訴期間之計算係以檢察官收受判決正本之日期為準。
中    華    民    國    98    年     5    月    26    日
                              書  記  官  張清秀
附錄本案論罪科刑法條全文：
中華民國刑法第284條
（過失傷害罪）
因過失傷害人者，處 6 月以下有期徒刑、拘役或 5 百元以下罰
金，致重傷者，處1年以下有期徒刑、拘役或5百元以下罰金。
從事業務之人，因業務上之過失傷害人者，處 1 年以下有期徒刑
、拘役或1千元以下罰金，致重傷者，處3年以下有期徒刑、拘役
或2千元以下罰金。


司法院資訊處製作；財團法人民間司法改革基金會備份。
